臺灣高雄地方法院刑事判決　　　　　　 94年度簡上字第423號
上　訴　人
即　被　告　丙○○
上列上訴人即被告因違反稅捐稽徵法等案件，不服本院高雄簡易
庭94年5 月11日94年度簡字第2142號簡易判決（聲請簡易判決處
刑案號：臺灣高雄地方法院檢察署94年度偵緝字第1430號）提起
上訴，本院管轄之第二審合議庭認不得以簡易判決處刑，改依通
常程序審理，自為第一審判決如下：
    主  文
原判決撤銷。
丙○○無罪。
    事  實
一、聲請簡易判決處刑意旨略以：丙○○係設於高雄縣鳳山市○○街402號之「統全交通有限公司」（下稱統全公司）實際
    負責人，乃係依法負有製作各類所得扣繳暨免扣繳憑單及營
    利事業所得稅結算申報書等業務上文書之義務，為從事業務
    之人，其明知陳陽柳於民國83年間，並未在統全公司任職，
    竟利用不知情之會計人員丁○○，在業務上作成之文書即扣
    繳憑單及營利事業所得稅結算申報書，虛偽登載陳陽柳於83
    年間在統全公司之薪資所得為新台幣（下同）153,000 元之
    不實事項後，持上開不實之扣繳憑單及結算申報書，於84年
    間，向財政部台灣省南區國稅局（下稱南區國稅局）申報統
    全公司83年度營利事業所得之營業費用薪資部分支出而行使
    之，藉此虛偽增加營業成本費用及減少營利所得之詐術，使
    稅捐機關於審核稅額時陷於錯誤，而誤算納稅義務人統全公
    司83年度之營利事業所得稅額，足以生損害於稅捐稽徵機關
    對稅捐管理之正確性及陳陽柳本人。嗣經陳陽柳接獲財政部
    台灣省北區國稅局（下稱北區國稅局）83年度綜合所得稅核
    定通知書後，向該局查詢，始始悉上情，因認被告涉犯刑法
    第216 條、第215 條之行使業務上登載不實文書及稅捐稽徵
    法第41條、第47條第1 款之逃漏稅捐等罪嫌。
二、按犯罪事實應依證據認定之，無證據不得推定其犯罪事實；
    又不能證明被告犯罪，應諭知無罪之判決，刑事訴訟法第15
    4 條第2 項及第301 條分別定有明文。又按刑事訴訟法上所
    謂認定犯罪事實之證據，係指足以認定被告確有犯罪行為之
    積極證據而言，如未能發現相當證據或證據不足以證明，自
    不能以推測或擬制之方法，以為裁判基礎，最高法院29年上
    字第3105號及40年台上字第86號分別著有判例；而認定不利
    於被告之事實，須依積極證據，苟積極證據不足為不利被告
    之認定時，即應為有利於被告之認定，更不必有何有利之證
    據，亦有最高法院30年上字第816 號判例可資參照。若證據
    資料在經驗科學上或論理法則上尚有對被告較為有利之存疑
    ，而無從依其他客觀方法排除此項合理之可疑，即不得以此
    資料作為斷罪之基礎，且刑事訴訟制度受「倘有懷疑，則從
    被告之利益為解釋」、「被告應被推定為無罪」之原則所支
    配，故得為訴訟上之證明者，無論為直接或間接證據，須客
    觀上於一般人均不致有所懷疑而達於確信之程度者，始可據
    為有罪之認定，倘其證明尚未達於「確信」之程度，而有合
    理可疑存在時，即難據以為被告不利認定，換言之，在法律
    判斷上，即不能為被告有罪之認定。
三、本件公訴人認被告涉有行使業務上登載不實文書及逃漏稅捐
    等罪嫌，無非係以告訴人陳陽柳之指訴及卷內所附北區國稅
    局83年度綜合所得稅申報核定書為其論罪依據。上揭事實經
    訊據被告固坦承其為統全公司負責人，統全公司於84年度確
    曾向南區國稅局申報陳陽柳向該公司領得薪資153,000 元等
    事實，惟堅詞否認有何行使業務上登載不實文書及逃漏稅捐
    之犯行，辯稱：伊擔任統全公司負責人期間，曾將部分貨物
    運送工作委外由乙○○承攬，係乙○○將陳陽柳之身分證明
    文件交由統全公司會計丁○○申報等語。
四、證據能力：按被告以外之人於審判外之陳述，雖不符前4 條
    （指刑事訴訟法第159 條之1 至第159 條之4）之 規定，而
    經當事人於審判程序同意作為證據，法院審酌該言詞陳述或
    書面陳述作成時之情況，認為適當者，亦得為證據，刑事訴
    訟法第159 條之5 第1 項定有明文。本案上訴人即被告丙○○對於證人陳陽柳於警詢及檢察事務官偵查中所為之陳述，
    於本院行審判程序時明確表示：不爭執證據能力，並同意作
    為本案之證據等語（本院簡上卷第32、60頁參照），且本院
    審酌上開證人於警詢及偵查中所為陳述作成時之狀況，認為
    適當，依刑事訴訟法第159 條之5 第1 項之規定，認為係傳
    聞法則之例外，應有證據能力。
五、經查：
    (一)告訴人陳陽柳於83年間，並未在統全公司工作，亦未向統
      全公司支領薪資或任何報酬等情，業據告訴人指述在卷（
      臺灣高雄地方法院檢察署93年度偵字第3331號卷（下稱偵
      一卷）第2 至4 頁、93年度偵緝字第1430號卷（下稱偵二
      卷）第12至14頁參照）；而統全公司於84年間，以告訴人
      於83年間曾自統全公司支領薪資153,000 元，而向南區國
      稅局申報營利事業所得稅乙節，亦有北區國稅局綜合所得
      稅核定通知書1 紙在卷可參（偵一卷第9 頁參照），且上
      開事實均為被告所自承不諱，故均堪認定。
    (二)次查，被告於83年擔任統全公司負責人期間，將部分貨物
      運送工作委由乙○○承攬，又乙○○曾交付告訴人陳陽柳
      之身份證明文件予統全公司申報為統全公司薪資成本等情
      ，業經證人即統全公司會計丁○○於本院結證稱：統全公
      司的營業項目是承攬貨運，因為公司的車子不夠，所以有
      時候會將部分工作轉包給乙○○的車子去載；陳陽柳之證
      件資料，是乙○○交給統全公司申報的，伊當時並曾在電
      話中向乙○○確認陳陽柳是否確實有在乙○○處工作；乙○○除了開報社外，還有車子在承攬運輸，另外還做很多
      其他的工作等語明確（本院簡上卷第62至65頁參照），參
      以證人陳陽柳於檢察事務官偵查中證述：伊與延平日報負
      責人乙○○有認識，當時乙○○整天遊手好閒，沒有正當
      工作；伊為了辦記者證，曾將身份證影本交給乙○○等語
      （偵二卷第13頁參照），足認統全公司確有將部分貨物運
      送工作轉包予乙○○，並乙○○將告訴人之身分證影本交
      由統全公司報稅之事實，應為真正。至證人乙○○於本院
      審理時雖結證稱：伊開報社，並未向統全公司承攬工作云
      云，而對於是否曾交付告訴人之身份證件予統全公司及告
      訴人是否曾在伊報社工作等節，則均回答時間太久，伊不
      記得等語無訛（簡上卷第61、62頁參照），顯見證人乙○○就本案或因具有自身利害關係，其上開證詞均多所避重
      就輕，尚非可採，故難據此即為不利被告之認定。
    (三)又查，統全公司雖非直接雇用告訴人，然被告既將部分貨
      物運送工作交由乙○○承攬及支付報酬，且告訴人之身分
      證件係由乙○○所交付，復無證據足證被告明知告訴人未
      受僱於乙○○，是被告依乙○○提出之告訴人身份證影本
      ，逕向南區國稅局申報83年度之營利事業所得稅，實難依
      被告持以申報之資料不實，即認被告有行使業務上等載不
      實文書及虛增營業成本而逃漏稅捐之故意。
    (四)末按稅捐稽徵法第41條所規定之逃漏稅捐罪，雖以發生逃
      漏稅捐之結果為必要，惟判斷納稅義務人是否已逃漏稅捐
      ，應以結算申報時，納稅義務人有無以積極之作為，施用
      詐術或其他不正當方法申報不實，致發生逃漏稅捐之結果
      為斷。所謂未發生逃漏稅捐之結果，係指納稅義務人雖有
      施用詐術等非法方法，但其稅負尚未達於起徵點，因而未
      發生逃漏稅捐之結果，或該納稅義務人依法應採定額、定
      率核稅，無論其如何申報，均與應納稅款完全無關者而言
      ；若其稅負已逾起徵點，又非屬定額、定率核稅範圍，而
      以詐術等非法方法逃漏稅捐時，即應成立犯罪（最高法院
      88年度台上字第3631號判決意旨參照）。查本件經本院函
      詢南區國稅局高雄縣分局關於統全公司於82至84年間之報
      稅資料，該局回覆：統全公司於82至84年間之所得稅扣繳
      、結算申報及核定資料均已逾限銷毀等情，有該分局94年
      4 月28日南區國稅高縣一字第0940025583號函在卷可據（
      原審卷第17頁參照），因無相關報稅資料可供判斷統全公
      司83年度之稅負是否已達於起徵點，則就此部分自應為有
      利被告之認定，即認統全公司該年度之稅負尚未逾起徵點
      ，故參諸上揭判決意旨，縱認被告有逃漏稅捐之故意，因
      無證據可資認定統全公司83年度之稅負已達於起徵點，並
      已發生逃漏稅捐之結果，則檢察官所指被告涉違反稅捐稽
      徵法部分之犯行，與逃漏稅捐罪之法定構成要件尚有未合
      ，自無法以逃漏稅捐罪相繩。
    (五)綜上所述，本件檢察官所舉之證據均不足以證明被告確有
      行使業務上登載不實文書及逃漏稅捐之犯行，此外，又查
      無其他積極證據足以證明被告確有檢察官所指之犯行，本
      件應屬犯罪不能證明，揆諸前揭說明，依法自應為無罪判
      決之諭知。原審未察遽就此部分論罪科刑，容有未洽，上
      訴人即被告堅決否認犯罪指摘原判決不當，為有理由，自
      應撤銷原判決，並依法諭知無罪之判決。
六、末按檢察官聲請以簡易判決處刑之案件，經法院認為有第45
    1 條之1 第4 項但書之情形者，應適用通常訴訟程序審判之
    ，刑事訴訟法第452 條定有明文；且對於簡易判決之上訴，
    準用刑事訴訟法第3 編第1 章及第2 章之規定，管轄第二審
    之地方法院合議庭受理簡易判決上訴案件，應依通常程序審
    理。其認案件有刑事訴訟法第452 條之情形者，應撤銷原判
    決，逕依通常程序為第一審判決，法院辦理刑事訴訟簡易程
    序案件應行注意事項第14項亦規定詳盡。本件經本院審理後
    ，認被告應為無罪之諭知，已如前述，而有刑事訴訟法第45
    1 條之1 第4 項但書第3 款之情形，故依前揭規定，應由本
    院合議庭逕依通常程序審理後，自為第一審判決，檢察官或
    被告如不服本判決，仍得於法定上訴期間內，向管轄之第二
    審法院提起上訴，附此敘明。
據上論斷，應依刑事訴訟法第452 條、第455 條之1 第1 項、第
3 項、第369 條第1 項前段、第364 條、第301 條第1 項，判決
如主文。
案經檢察官甲○○到庭執行職務。
中　　華　　民　　國　　94　　年　　11　　月　　 8　　日
                  刑事第四庭  審判長法  官  郭玫利
                                    法  官  陳明呈
                                    法  官  陳振嘉
如不服本判決，應於收受送達後10日內向本院提出上訴書狀。
以上正本證明與原本無異。
中　　華　　民　　國　　94　　年　　11　　月　　 8　　日
                                    書記官  顏宗貝
